【裁判字號】    97,訴,910
【裁判日期】    980408
【裁判案由】    違反槍砲彈藥刀械管制條例等
【裁判全文】
臺灣苗栗地方法院刑事判決               97年度訴字第910號
                                       98年度訴字第176號
公  訴  人  臺灣苗栗地方法院檢察署檢察官
被      告  丁○○
                    （在押）
被      告  乙○○
                    （另案在臺灣臺中監獄苗栗分監執行中）
上二人共同
指定辯護人  鄧雲奎律師
被      告  丙○○
                    （另案在臺灣臺中監獄苗栗分監執行中）
上列被告等因違反槍砲彈藥刀械管制條例等案件，經檢察官提起
公訴（97年度偵字第4218、第4337、第4363、第4876號）及追加
起訴（98年度偵字第1772號），本院判決如下：
    主  文
丁○○犯非法持有手槍罪，累犯，處有期徒刑陸年，併科罰金新
臺幣壹拾萬元，罰金如易服勞役，以新臺幣壹仟元折算壹日，扣
案附表一編號1 手槍壹枝、編號2 至4 具殺傷力之子彈合計參拾
捌顆、編號5 手槍背袋壹只均沒收。又犯非法持有刀械罪，累犯
，處有期徒刑參月，扣案附表一編號6 匕首壹支沒收。又共同犯
妨害公務執行罪，累犯，處有期徒刑壹年，扣案附表一編號1 手
槍壹枝、編號2 至4 具殺傷力之子彈合計參拾捌顆、編號5 手槍
背袋壹只均沒收。又犯非法持有空氣槍罪，累犯，處有期徒刑參
年肆月，併科罰金新臺幣伍萬元，罰金如易服勞役，以新臺幣壹
仟元折算壹日，扣案附表二編號1 空氣槍壹枝、編號2 瓦斯鋼瓶
參支均沒收。應執行有期徒刑捌年，併科罰金新臺幣壹拾貳萬元
，罰金如易服勞役，以新臺幣壹仟元折算壹日，扣案附表一編號
1 手槍壹枝、編號2 至4 具殺傷力之子彈合計參拾捌顆、編號5
手槍背袋壹只、編號6 匕首壹把、附表二編號1 空氣槍壹枝、編
號2 瓦斯鋼瓶參支均沒收。
乙○○犯非法持有空氣槍罪，累犯，處有期徒刑參年貳月，併科
罰金新臺幣伍萬元，罰金如易服勞役，以新臺幣壹仟元折算壹日
，扣案附表二編號1 空氣槍壹枝、編號2 瓦斯鋼瓶參支均沒收。
又犯非法出借空氣槍罪，累犯，處有期徒刑參年陸月，併科罰金
新臺幣柒萬元，罰金如易服勞役，以新臺幣壹仟元折算壹日，扣
案附表二編號1 空氣槍壹枝、編號2 瓦斯鋼瓶參支均沒收。應執
行有期徒刑肆年，併科罰金新臺幣玖萬元，罰金如易服勞役，以
新臺幣壹仟元折算壹日，扣案附表二編號1 空氣槍壹枝、編號2
瓦斯鋼瓶參支均沒收。
丙○○共同犯妨害公務執行罪，累犯，處有期徒刑拾月，扣案附
表一編號1 手槍壹枝、編號2 至4 具殺傷力之子彈合計參拾捌顆
、編號5 手槍背袋壹只均沒收。
    犯罪事實
一、丁○○曾因違反槍砲彈藥刀械管制條例、毒品危害防制條例
    等罪，經法院分別判處有期徒刑確定，於民國96年11月27日
    因縮短刑期執畢出監。乙○○曾因違反毒品危害防制條例等
    罪，經法院分別判處有期徒刑確定，於96年2 月12日縮短刑
    期假釋出監，交付保護管束，後於96年7 月16日保護管束期
    滿而執行完畢。丙○○曾因違反藥事法、毒品危害防制條例
    等罪，經法院分別判處有期徒刑確定，於96年9 月12日縮短
    刑期執畢出監（均構成累犯）。詎均不知悔改，而為下列犯
    行：
（一）丁○○明知未經許可，不得非法持有具殺傷力之槍枝、子
      彈，竟基於持有具殺傷力之手槍及子彈之犯意，於不詳時
      間、地點，取得具有殺傷力之義大利TANFOGLIO 廠製COMB
      AT型口徑9mm 制式半自動手槍1 枝（槍枝管制編號000000
      0000號）、口徑9mm 制式子彈55顆、口徑6.35mm制式子彈
      2 顆（以上由手槍背袋1 只盛裝），並自斯時起未經許可
      而持有之。嗣於97年8 月28日20時50分許，為警在苗栗縣
      頭份鎮○○街11號6 樓查獲其持有上開制式半自動手槍1
      枝、制式子彈56彈、手槍背袋1 只等物（另涉違反毒品危
      害防制條例部分由檢察官另案偵辦）。
（二）丁○○又明知係屬槍砲彈藥刀械管制條例第4 條第1 項第
      3 款所列管之刀械，非經中央主管機關之許可，不得持有
      之，竟基於持有之犯意，於97年2 月間，在新竹縣南門醫
      院附近某處不詳之地攤，向真實姓名年籍均不詳之成年男
      子，購得刀刃兩面開鋒、刃長8 公分、柄長7.5 公分，屬
      於經槍砲彈藥刀械管制條例所管制之匕首1 把，而未經許
      可持有之。嗣於97年8 月28日20時50分許，為警在苗栗縣
      頭份鎮○○街11號6 樓查獲其持有上開匕首1 把。
（三）丁○○、丙○○、袁有德（業經檢察官另為不起訴處分）
      ，於97年6 月6 日16時30分許，在苗栗縣竹南鎮中英里13
      鄰公地35號旁「功明祠」施用毒品時（涉嫌施用毒品部分
      均由檢察官另案偵辦），適為苗栗縣警察局竹南分局中港
      派出所警員戊○○依法執行勤區查察勤務時發現，詎丁○○於警員戊○○前來盤查時，竟單獨持上開犯罪事實（一
      ）所載之制式半自動手槍抵住戊○○之後腦，恫嚇稱：「
      不要動，不准往後看，往後看就開槍」等語，並將戊○○
      所持有之警用電腦取下放在石桌上，丙○○則趁機將石桌
      上之毒品等物品及警用電腦、警員戊○○所騎乘之警用機
      車鑰匙一併搜走後，再沿路丟棄警用電腦及機車鑰匙，丁○○、丙○○2 人而共同對於依法執行職務之公務員施以
      脅迫。嗣其等離去後，為戊○○發現丁○○持有而遺落現
      場之口徑9mm 制式子彈1 顆而扣案。
（四）乙○○明知具有殺傷力之空氣槍，係槍砲彈藥刀械管制條
      例管制之槍枝，未經中央主管機關許可，不得持有。竟基
      於持有之犯意，於97年7 月間某日，在苗栗縣頭份鎮東興
      橋河堤拾得（涉嫌侵占遺失物部分未據起訴）具有殺傷力
      ，可發射直徑約6mm 之金屬彈丸、槍長約58cm、高約22cm
      ，內襯金屬管之氣動式空氣槍1 枝（槍枝管制編號桃警鑑
      0000000000號）、塑膠BB彈1 瓶（以上由羽球袋1 只盛裝
      ），而未經許可持有之。嗣於97年8 月28日22時45分許，
      為警在苗栗縣頭份鎮○○街36號住處，查獲其持有上開空
      氣槍1 枝、瓦斯鋼瓶3 支、塑膠BB彈1 瓶、羽球袋1 只等
      物（另涉違反毒品危害防制條例部分由檢察官另案偵辦）
      。
（五）乙○○於未經許可持有上開具有殺傷力之空氣槍之期間，
      明知未經許可，不得出借具有殺傷力之空氣槍，另基於出
      借具有殺傷力之空氣槍之犯意，於97年8 月5 日某時，在
      其位在苗栗縣頭份鎮○○街36號住處，將上開具有殺傷力
      之空氣槍出借予丁○○，而丁○○明知未經許可，不得持
      有具有殺傷力之空氣槍，竟基於持有具有殺傷力之空氣槍
      之犯意，向乙○○借用上開具有殺傷力之空氣槍而持有之
      。經數日後，始歸還予乙○○。
二、案經臺灣苗栗地方法院檢察署檢察官指揮內政部警政署刑事
    警察局偵二隊、苗栗縣警察局竹南分局、苗栗縣警察局頭份
    分局偵查起訴。
    理  由
壹、證據能力部分
一、按被告以外之人於偵查中向檢察官所為陳述，除顯有不可信
    之情況者外，得為證據，刑事訴訟法第159 條之1 第2 項定
    有明文。偵查中對被告以外之人（包括證人、鑑定人、告訴
    人、被害人及共同被告等）所為之偵查筆錄，或被告以外之
    人向檢察官所提之書面陳述，性質上均屬傳聞證據。惟現階
    段刑事訴訟法規定檢察官代表國家偵查犯罪、實施公訴，依
    法其有訊問被告、證人及鑑定人之權，證人、鑑定人且須具
    結，而實務運作時，檢察官偵查中向被告以外之人所取得之
    陳述，原則上均能遵守法律規定，不致違法取供，其可信度
    極高，職是，被告以外之人前於偵查中已具結而為證述，除
    反對該項供述得具有證據能力之一方，已釋明「顯有不可信
    之情況」之理由外，不宜以該證人未能於審判中接受他造之
    反對詰問為由，即遽指該證人於偵查中之陳述不具證據能力
    。且所謂不可信之情況，法院應審酌被告以外之人於陳述時
    之外在環境及情況，例如：陳述時之心理狀況、有無受到外
    力干擾等，以為判斷之依據。從而，證人戊○○於檢察官訊
    問時，係以證人之身分陳述，經告以具結義務及偽證處罰後
    ，於命證人朗讀結文後具結，其係於負擔偽證罪之處罰心理
    下證述，並以具結擔保其供述之真實性，又無受其他不當外
    力干擾之情形，依上揭說明，其等於偵查中之證言，自均具
    有證據能力，依刑事訴訟法第159 條之1 第2 項之規定，得
    為證據。
二、另「被告以外之人於審判外之言詞或書面陳述，除法律有規
    定者外，不得作為證據」，刑事訴訟法第159 條第1 項固定
    有明文，然「鑑定之經過及其結果，應命鑑定人以言詞或書
    面報告」，同法第206 條第1 項亦規定甚明。是鑑定人以「
    書面」為鑑定報告提出於法院，依刑事訴訟法第159 條第1
    項立法理由及同法第206 條第1 項規定，即具有證據能力。
    又法院或檢察官得囑託醫院、學校或其他相當之機關、團體
    為鑑定，或審查他人之鑑定，並準用第203 條至第206 條之
    1 之規定，刑事訴訟法第208 條第1 項亦定有明文。依此，
    檢察官對於偵查中之案件，認為須實施鑑定者，固應就具體
    個案，選任鑑定人或囑託鑑定機關（團體）為之；但對於司
    法警察機關調查中之案件，或有量大或急迫之情形，為因應
    實務之現實需求，如檢察官針對該類案件之性質（例如：查
    扣之毒品必須檢驗其成份、對施用毒品之犯罪嫌疑人必須檢
    驗其體內有無毒品代謝反應、對於查扣之槍砲彈藥必須檢驗
    有無殺傷力、對違反野生動物保育法案件必須鑑定是否屬於
    保育類動物案件等），認為當然有鑑定之必要者，經參考法
    務部92年5 月20日法檢字第092080203 號函送之法務部「因
    應刑事訴訟法修正工作小組」研討之刑事訴訟法修正相關議
    題第21則之共識結論，以及臺灣高等法院於92年8 月1 日舉
    行之刑事訴訟法新制法律問題研討會第3 則法律問題研討結
    果之多數說（載於司法院92年8 月印行「刑事訴訟法新制法
    律問題彙編」第15頁至第18頁），基於檢察一體原則，得由
    該管檢察長對於轄區內之案件，以事前概括選任鑑定人或囑
    託鑑定機關（團體）之方式，俾便轄區內之司法警察官、司
    法警察對於調查中之此類案件，得即時送請事前已選任之鑑
    定人或囑託之鑑定機關（團體）實施鑑定，該鑑定人或鑑定
    機關（團體）亦應視同受承辦檢察官所選任或囑託而執行鑑
    定業務，其等出具之書面鑑定報告應屬刑事訴訟法第206 條
    所定之傳聞例外，當具有證據能力（法務部92年9 月1 日法
    檢字第0920035083號函可供參照）。從而，本件扣案之槍枝
    、子彈、刀械，經由查獲之警察單位依先前轄區檢察署檢察
    長事前概括選任鑑定機關，即內政部警政署刑事警察局、桃
    園縣警察局、苗栗縣警察局實施鑑定，該鑑定機關所出具之
    「槍彈鑑定書」、「刀械鑑驗工作紀錄表」，即具有證據能
    力而得為本案之證據。
三、按傳聞法則之重要理論依據，在於傳聞證據未經當事人之反
    對詰問予以核實，乃予排斥，惟若當事人已放棄對原供述人
    之反對詰問權，於法院審判時表明同意該等傳聞證據可作為
    證據，基於證據資料愈豐富，愈有助於真實發現之理念，並
    貫徹刑事訴訟法修法加重當事人進行主義之精神，確認當事
    人對於證據能力有處分權之制度，傳聞證據經當事人同意作
    為證據，法院認為適當者，亦得為證據。另當事人於調查證
    據時，對於傳聞證據表示「沒有意見」、「對於證據調查無
    意見」，而未於言詞辯論終結前聲明異議，應視為已有將該
    等傳聞證據採為證據之同意，此刑事訴訟法第159 條之5 定
    有明文。經查：本案所引之下列其他證據，本院於審理中均
    一一踐行「告以要旨」程序，被告丁○○、乙○○、丙○○
    等及辯護人在知悉上開證據係審判外陳述之情形下，對於各
    該審判外之陳述均分別表示「沒有意見」，或僅就上開陳述
    是否真實表示意見，並未於言詞辯論終結前就證據能力聲明
    異議（97年度訴字第910 號卷〈下稱本院卷〉第127 頁以下
    、第171 頁以下）；而本院審酌該等陳述作成時之情況，認
    為其證據之取得過程並無瑕疵，且與待證事實具有關連性，
    證明力非明顯過低，而具適當性，是自應具有證據能力。
四、至於卷附之現場照片、槍彈照片，係屬機械性記錄特徵，也
    就是認識對象的是照相鏡頭，透過鏡頭形成的畫面映寫入膠
    卷，然後還原於照相紙上，故照相中不含有人的供述要素，
    再現實情形與作為傳達結果的照相，在內容上的一致性是透
    過機械的正確性來加以保障的，在照相中，並不存在人對現
    實情形的知覺、記憶，在表現時經常可能發生的錯誤（如知
    覺的不準確、記憶隨時間推移而發生的變化），故照相當然
    是非供述證據，並無傳聞法則之適用，惟上開照片均係透過
    相機拍攝後經影印所得，均與本案犯罪事實有自然之關聯性
    ，經查並無不得作為證據之事由，依法自得作為證據。
貳、實體部分
一、認定犯罪事實所憑之證據及理由：
（一）犯罪事實一（一）部分：
    1.被告丁○○於警詢、偵查中及本院審理時均坦承不諱（97
      年度偵字第4363號卷第13頁、97年度偵字第4218號卷第87
      頁、本院卷第177 頁），並與下列證據相符。
    2.扣得被告所持有之槍、彈，經送鑑定認：「一、鑑定結果
      ：送鑑制式手槍壹枝（槍枝管制編號0000000000號），認
      係口徑9mm 制式半自動手槍，為義大利TANFOGLIO 廠製CO
      MBAT型，送鑑時槍號遭磨滅，經以電解腐蝕法重現結果，
      因磨滅過深無法重現，槍管內具陸條右旋來復線，擊發功
      能正常，可供擊發同口徑制式子彈，認具殺傷力。二、送
      鑑子彈伍拾陸顆，鑑定情形如下：（一）伍拾肆顆，認均
      係口徑9mm 制式子彈，採樣拾捌顆試射，均可擊發，認具
      殺傷力。（二）貳顆，認均係口徑6. 35mm 制式子彈，採
      樣壹顆試射，可擊發，認具殺傷力。」，此有內政部警政
      署刑事警察局97年9 月30日刑鑑字第0970129631號槍彈鑑
      定書1 份（97年度偵字第4218號卷第107 頁以下）在卷可
      稽。
    3.綜上事證，足認被告之自白與事實相符，堪以採信，本案
      事證明確，被告丁○○犯行堪予認定，自應依法論科。
（二）犯罪事實一（二）部分：
    1.被告丁○○於警詢及本院審理時均坦承不諱（97年度偵字
      第4363號卷第13頁、本院卷第177 頁），並與下列證據相
      符。
    2.扣案被告所持有匕首1 把，經苗栗縣警察局刀械鑑驗小組
      鑑驗係：刃長約8 公分、柄長約7.5 公分，刀刃兩面開鋒
      且對稱，屬於槍砲彈藥刀械管制條例所管制之刀械，有苗
      栗縣警察局刀械鑑驗小組97年10月31日份警偵字第097002
      0340工作紀錄表1 紙（97年度偵字第4363號卷第44頁）附
      卷可稽。
    3.綜上事證，足認被告之自白與事實相符，堪以採信，本案
      事證明確，被告丁○○犯行堪予認定，自應依法論科。
（三）犯罪事實一（三）部分：
    1.被告丁○○於警詢、偵查中及本院審理時均自白無訛（97
      年度偵字第4876號卷第5 頁以下、97年度偵字第4218號卷
      第182 頁以下、本院卷第177 頁）。
    2.被告丙○○於警詢、偵查中及本院審理時均自白無訛（97
      年度偵字第4876號卷第12頁以下、第81頁以下）。
    3.證人即警員戊○○於偵訊中具結證述遭被告丁○○、丙○○妨害公務等語明確（同上偵查卷第68頁以下）。
    4.苗栗縣警察局竹南分局中港分駐所5 人勤務分配表1 份、
      員警領用無線電機登記簿影本1 紙、員警工作記錄簿1 紙
      （同上偵查卷第31頁以下）附卷可參。
    5.現場照片及被告丁○○遺留子彈1 顆附卷可稽（同上偵查
      卷第59頁以下）。
    6.綜上事證，足認被告丁○○、丙○○之自白與事實相符，
      堪以採信，本案事證明確，被告丁○○、丙○○犯行均堪
      予認定，自應依法論科。
（四）犯罪事實一（四）部分：
    1.被告乙○○於警詢、偵查中及本院審理時均坦承不諱（97
      年度偵字第4337號卷第4 頁、第76頁、本院卷第177 頁）
      ，並與下列證據相符。
    2.上開空氣槍經送桃園縣政府警察局以性能檢視法及動能測
      試法鑑驗後，結果略以：送鑑空氣槍1 枝（槍枝管制編號
      桃警鑑0000000000號），認係氣動式槍枝，該槍枝係以槍
      管下方裝填小型二氧化碳鋼瓶作為發射動力，經以金屬彈
      丸測試3 次（直徑6mm 、重量0.89g） ，發射速度至少為
      128 公尺/ 秒，第1 顆、第2 顆計算其動能為7.29焦耳，
      換算其單位面積動能為25.80 焦耳/ 平方公分；第3 顆計
      算其動能為7.41焦耳，換算其單位面積動能為26.20 焦耳
      / 平方公分，又依日本科學警察之研究結果，彈丸單位面
      積動能達20焦耳/ 平方公分則足以穿入人體皮肉層等情，
      有該局97年9 月5 日刑鑑字第0970003965號槍彈鑑定書1
      份在卷足資佐證（同上偵查卷第34頁以下），是扣案上開
      空氣槍具有殺傷力乙節，應甚明確。
    3.綜上事證，足認被告之自白與事實相符，堪以採信，本案
      事證明確，被告乙○○犯行堪予認定，自應依法論科。
（五）犯罪事實一（五）部分：
    1.被告乙○○、丁○○於偵查中及本院審理時均自白（97年
      度偵字第4218號卷第180 頁以下、本院卷第177 頁、第24
      4 頁）。
    2.上開空氣槍經送桃園縣政府警察局以性能檢視法及動能測
      試法鑑驗後，結果略以：送鑑空氣槍1 枝（槍枝管制編號
      桃警鑑0000000000號），認係氣動式槍枝，該槍枝係以槍
      管下方裝填小型二氧化碳鋼瓶作為發射動力，經以金屬彈
      丸測試3 次（直徑6mm 、重量0.89g） ，發射速度至少為
      128 公尺/ 秒，第1 顆、第2 顆計算其動能為7.29焦耳，
      換算其單位面積動能為25.80 焦耳/ 平方公分；第3 顆計
      算其動能為7.41焦耳，換算其單位面積動能為26.20 焦耳
      / 平方公分，又依日本科學警察之研究結果，彈丸單位面
      積動能達20焦耳/ 平方公分則足以穿入人體皮肉層等情，
      有該局97年9 月5 日刑鑑字第0970003965號槍彈鑑定書1
      份在卷足資佐證（同上偵查卷第34頁以下），是扣案上開
      空氣槍具有殺傷力乙節，應甚明確。
    3.綜上事證，足認被告乙○○、丁○○之自白與事實相符，
      堪以採信，本案事證明確，被告乙○○、丁○○犯行堪予
      認定，自應依法論科。
二、論罪科刑的理由：
（一）犯罪事實一（一）部分：
    1.被告丁○○供稱制式半自動手槍及子彈等是86年間有一綽
      號「黑點」男子寄放託伊保管。然查：
    (1)上開槍彈係為何人所有乙節，被告先於警詢時供稱：「（
      警方當時查獲之制式手槍1 支《含彈匣1 個》、子彈56顆
      及海洛因、安非他命等物為何人所有？）是我本人所有。
      」、「（警方於上記時、地，查扣上記之物品為何人所有
      ？）都是我所有的。」、「（你當天所持有之槍枝是何廠
      牌、型式、數量為何、為何人所有？）是90制式黑色手槍
      1 枝及子彈約30至40幾顆，槍彈都是我的。」等語（97年
      度偵字第4363號卷第6 頁、第9 頁；97年度偵字第4876號
      卷第8 頁），並供稱不知道綽號「黑點」男子之姓名，因
      黑點本身也有吸毒，怕被警方查獲，所以託付他等語（同
      上偵查卷第13頁）。後於另次警詢又改稱：「（你所犯案
      槍械來源？）是一位竹南角頭，綽號「黑點」拿給我的。
      他已經死亡了。」等語（97年度偵字第4218號卷第194 頁
      ）。嗣於偵訊時供稱只知道黑點姓連，不知道如何聯絡，
      也找不到人等語（97年度偵字第4363號卷第87頁）。
    (2)又對於槍枝藏放點乙節，被告先於警詢時供稱將上開槍彈
      藏於住處樓上廢棄水塔內等語（97年度偵字第4363號卷第
      13頁），而於審理時改稱丟在隔壁樓上的ㄇ字型鋼筋上面
      等語（本院卷第175 頁）。綜上可知，被告前後供述迥異
      ，且其所述情形與常情相違，蓋上開槍彈顯屬違禁物，被
      告稱黑點託付其保管，然對黑點之真實姓名年籍資料卻無
      法敘明，上開槍彈是否確為「黑點」所有，容有疑問。又
      因無從讓被告與死亡或不存在之人對質或詰問，此點真實
      性尚待檢驗，難以遽信，不啻為學理及實務上所稱之「幽
      靈抗辯」。此外，槍彈來源既僅依賴被告丁○○供述，而
      該等供述欠缺其他佐證，本院自難僅以被告丁○○之供述
      ，即認為槍彈來源為該綽號「黑點」之男子。從而，本院
      只能認定被告丁○○持有之上開槍彈是在不詳地點，以不
      詳方式，自不詳之人處取得，而難以確實認定係綽號「黑
      點」之男子寄放而取得，附此說明。
    2.核被告丁○○所為，係犯槍砲彈藥刀械管制條例第7 條第
      4 項未經許可持有手槍罪、同條例第12條第4 項未經許可
      持有子彈罪。被告同時未經許可持有上開制式手槍及子彈
      ，係以一持有行為同時觸犯上開二罪名，為想像競合犯，
      應依刑法第55條之規定，應從一重之未經許可持有手槍罪
      處斷。
（二）犯罪事實一（二）部分：
      核被告丁○○所為，係犯槍砲彈藥刀械管制條例第14條第
      3 項未經許可持有刀械罪。
（三）犯罪事實一（三）部分：
    1.被告丁○○於警員戊○○依法執行逮捕公務時，持槍對其
      恫嚇：「不要動，不准往後看，往後看就開槍」等語，係
      以此脅迫方式，妨害警員戊○○執行職務，被告丙○○隨
      即將警用電腦、警用機車鑰匙搜走沿路丟棄。核其等所為
      ，均係犯刑法第135 條第1 項之對於公務員依法執行職務
      時施脅迫罪。又被告丁○○出於妨害警員依法執行職務之
      犯意，進而持槍並揚言嚇阻警員逮捕之行為，其恐嚇之行
      為，係實施妨害公務之手段，應不另論罪，公訴人認被告
      上開行為尚涉有刑法第305 條之恐嚇危害安全罪嫌，尚有
      未洽，惟公訴人認此與前開起訴經本院判決有罪之妨害公
      務部分，有裁判上一罪之想像競合犯關係，爰不另為無罪
      之諭知。
    2.被告丁○○與被告丙○○間，就上開妨害公務執行罪有犯
      意之聯絡及行為分擔，均為共同正犯。
（四）犯罪事實一（四）部分：
    1.核被告乙○○所為，係犯槍砲彈藥刀械管制條例第8 條第
      4 項未經許可持有具有殺傷力之空氣槍罪。
    2.有無自首規定適用之說明：
    (1)按刑法第62條所定自首減刑，係以對於未發覺之犯罪，在
      有偵查犯罪職權之公務員知悉犯罪事實及犯人之前，向職
      司犯罪偵查之公務員坦承犯行，並接受法院之裁判而言。
      苟職司犯罪偵查之公務員已知悉犯罪事實及犯罪嫌疑人後
      ，犯罪嫌疑人始向之坦承犯行者，為自白，而非自首。而
      所謂發覺，不以有偵查犯罪之機關或人員確知其人犯罪無
      誤為必要，僅須有確切之根據得為合理之可疑者，亦屬發
      覺（最高法院97年度台上字第5969號判決意旨參照）。
    (2)經查，證人即苗栗縣警察局頭份分局偵查隊隊長甲○○於
      審理時證稱：「（請問你現在職務？本案被告乙○○持槍
      案，你有沒有參與偵辦？）頭份偵查隊隊長。有。」、「
      （請你簡述查獲的經過？）這個部份應該可以分兩個部份
      ，當天的話，我們是持拘票，乙○○在屋內，我們請他開
      門，然後我們問他說你槍放哪裡，主動帶我們去拿出來，
      他就帶我們到隔壁房間的衣櫥裡面取出一把空氣長槍，這
      個訊息是依據刑事警察局二隊偵三組的通訊譯文裡面有提
      到槍枝的問題，所以我們去的時候，就開門見山請他把他
      所持有的槍枝提出來。」、「（《提示97年偵字4218號第
      57頁》97年8 月28日，拘票還有搜尋同意書，時間、地點
      是不是如卷附？）沒錯。」、「（你剛才的意思是說到了
      門口去的時候是跟他講說槍要他自己提出來是不是？）先
      請他開門，進去之後就開門見山直接講說你槍放在哪裡，
      請帶我們去拿出來，然後他帶我們到客廳隔壁的一個房間
      衣櫥內把空氣長槍取出來。」、「（你事先知不知道是空
      氣長槍？）事先知道是空氣槍。」、「（剛剛有提到在要
      去拘提之前，你們就已經從通訊監察譯文得到被告乙○○
      持有槍枝的訊息是不是？）是的。」、「（通訊監察是針
      對哪一位做通訊監察的？）主嫌應該是丁○○，但是其他
      包含乙○○都是監察的範圍。」、「（在通訊監察裡面就
      有提到說乙○○持有空氣槍的事情？）是。」等語（本院
      卷第169 頁以下）。
    (3)再查，臺灣苗栗地方法院檢察署檢察官於97年8 月18日所
      發之拘票案由欄，亦清楚明白記載為「槍砲條例等」（97
      年度偵字第4337號卷第23頁）。
    (4)綜上可知，在97年8 月28日拘提被告乙○○前，員警因通
      訊監察已於同年月18日前知悉被告持有空氣槍乙節，從而
      ，本案被告乙○○應無刑法第62條自首規定之適用。
（五）犯罪事實一（五）部分：
      核被告乙○○所為，係犯槍砲彈藥刀械管制條例第8 條第
      2 項未經許可出借具有殺傷力之空氣槍罪。核被告丁○○
      所為，係犯槍砲彈藥刀械管制條例第8 條第4 項未經許可
      持有具有殺傷力之空氣槍罪。
（六）按未經許可，無故持有槍、彈罪，其持有之繼續，為行為
      之繼續，至持有行為終了時，均論為一罪，不得割裂。若
      持有之後，以之犯他罪，兩罪間之關係如何，端視開始持
      有之原因為斷，如早已非法持有槍、彈，後另起意犯罪；
      或意圖犯甲罪而持有槍、彈，卻持以犯乙罪，均應以數罪
      併罰論處；必因意圖犯某罪而持有槍、彈，嗣後果持之以
      犯該罪，兩罪間始有牽連犯之適用。而所謂之出借，必須
      行為人有出借之意思，將槍彈交付予借用人之謂（最高法
      院95年度台上字第1318號、96年度台上字第7026號判決意
      旨參照）。從而，被告乙○○所犯上開未經許可持有具有
      殺傷力之空氣槍、未經許可出借具有殺傷力之空氣槍之兩
      罪，犯意各別，行為互殊，應予分論併罰。此外，被告丁○○所犯上開各罪，犯意各別，行為互殊，應予分論併罰
      。
（七）被告丁○○、乙○○、丙○○均有如犯罪事實欄一所載之
      前科執行紀錄，其等於有期徒刑執行完畢後5 年內，再犯
      本案有期徒刑以上刑之罪，為累犯，均應依刑法第47條1
      項之規定，加重其刑。
（八）被告乙○○未經許可，出借具有殺傷力之空氣槍部份【即
      犯罪事實一（五）】符合刑法第59條規定酌減其刑之說明
      ：
    1.被告乙○○出借之空氣槍，係氣動式槍枝，相較於出借使
      用具有彈頭、彈殼及火藥之子彈的改造槍枝而言，其殺傷
      力顯然較為輕微而且有限。況被告犯後於警訊時、偵查中
      及本院審理中均坦承犯行，並表示悔意，被告犯罪情狀顯
      非無可憫恕，公訴人於審理時亦表示同意依刑法第59條酌
      減其刑（本院卷第245 頁）。
    2.又被告此部分所犯未經許可出借空氣槍之罪，其法定刑為
      5 年以上有期徒刑，併科新臺幣1 千萬元以下罰金之罪，
      依被告前揭犯罪一切情狀觀之，倘處以法定最輕本刑即5
      年有期徒刑，仍屬失之過苛而不盡情理，不免予人情輕法
      重之感，亦難謂符合罪刑相當性及比例原則，是其犯罪情
      狀相較於法定之重刑，在客觀上足以引起一般人之同情，
      情節尚堪憫恕，爰依刑法第59條之規定，酌量減輕其刑。
三、量刑理由說明：
    爰審酌被告丁○○前有違反槍砲彈藥刀械管制條例、毒品危
    害防制條例等前科紀錄；被告乙○○、丙○○，前亦有違反
    毒品危害防制條例等前科紀錄，皆素行不佳，此有臺灣高等
    法院被告前案紀錄表在卷可查。被告丁○○前已有槍砲前科
    紀錄，本次又先後持有制式手槍1 枝、空氣槍1 支、子彈57
    顆，復持以脅迫執行勤務員警，危害社會安全至鉅，犯罪情
    節實屬重大。惟念及被告3 人犯後於警詢時、偵查中及本院
    審理中均坦承犯行，顯具悔意，犯後態度尚屬良好，節省有
    限司法資源，併參酌其等生活狀況、品行、智識程度、犯罪
    之動機、目的、手段、所生危害等一切情狀，並參考檢察官
    之求刑，分別量處如主文所示之刑，並合併定其應執行之刑
    及就併科罰金部分諭知易服勞役之折算標準，以示懲儆。
四、沒收部分：
（一）扣案之義大利TANFOGLIO 廠製COMBAT型口徑9mm 制式半自
      動手槍（槍枝管制編號0000000000號）1 支；口徑9mm 制
      式子彈54顆（54顆送鑑定，業經鑑定機關試射18顆，該18
      顆子彈已不復存在，即不得再依違禁物諭知沒收，故總計
      尚有36顆）；口徑6.35mm制式子彈2 顆（2 顆送鑑定，業
      經鑑定機關試射1 顆，該顆子彈已不復存在，即不得再依
      違禁物諭知沒收，故總計尚有1 顆）；被告丁○○尚遺留
      於犯罪事實一（三）現場口徑9mm 制式子彈1 顆，均屬違
      禁物，爰依刑法第38條第1 項第1 款規定均沒收；手槍背
      袋1 只係被告丁○○所有，供攜帶槍枝方便之用，業據其
      供陳在卷，爰依刑法第38條第1 項第2 款規定為沒收之宣
      告。
（二）扣案匕首1 把（刀刃兩面開鋒、刃長8 公分、柄長7.5 公
      分）屬於經槍砲彈藥刀械管制條例所管制之刀械，為違禁
      物，爰依刑法第38條第1 項第1 款規定宣告沒收。
（三）扣案空氣槍1 枝（槍枝管制編號桃警鑑0000000000號）為
      違禁物，不問屬於犯罪行為人與否，應依刑法第38條第1
      項第1 款，宣告沒收；而瓦斯鋼瓶3 支為被告乙○○所有
      ，業據其供陳在卷，而該供空氣槍使用之瓦斯鋼瓶，應為
      組成空氣槍本身零件或配件之一部分，非得單獨使用，應
      與查獲之空氣槍併依違禁物為沒收（最高法院98年度台上
      字第851 號判決意旨參照）。至扣案之羽球袋1 只、塑膠
      BB彈1 瓶並非上開槍枝之組成零件，又非槍砲彈藥刀械管
      制條例第4 條第2 款所稱之彈藥，自非違禁物，亦無積極
      證據證明確係被告乙○○所有，當無庸宣告沒收，附此敘
      明。
（四）至於被告等人為警方查獲當時尚扣得毒品、吸食器、注射
      針筒等物，因與本案無關，且經檢察官另行分案處理，當
      無從在本案宣告沒收，併此說明。
五、應適用之法條：
（一）刑事訴訟法第299 條第1 項前段。
（二）槍砲彈藥刀械管制條例第7 條第4 項、第8 條第2 項、第
      4 項、第12條第4 項、第14條第3 項。
（三）刑法第11條前段、第28條、第135 條第1 項、第55條前段
      、第47條第1 項、第59條、第51條第5 款、第7 款、第9
      款、第10款、第42條第3 項前段、第38條第1 項第1 款、
      第2 款。
（四）刑法施行法第1 條之1 。
本案經檢察官蕭慶賢到庭執行職務。
中    華    民    國    98    年    4     月    8     日
                  刑事第二庭  審判長法  官  楊清益
                                    法  官  林大為
                                    法  官  魏宏安
以上正本證明與原本無異。
如不服本判決應於收受判決後10日內向本院提出上訴書狀，並應
應敘述具體理由。其未敘述上訴理由者，應於上訴期間屆滿後20
日內向本院補提理由書 (均須按他造當事人之人數附繕本)「 切
勿逕送上級法院」。告訴人或被害人如對本判決不服者，應具備
理由請求檢察官上訴，其上訴期間之計算係以檢察官收受判決正
本之日期為準。
                                    書記官  張玉楓
中    華    民    國    98    年    4     月    8     日
附表一：
┌──┬──────┬──┬────────────┐
│編號│   扣案物   │數量│       鑑定結果         │
├──┼──────┼──┼────────────┤
│1   │義大利TANFOG│1   │送鑑制式手槍1 枝（槍枝管│
│    │LIO 廠製COMB│    │制編號0000000000號），認│
│    │AT型口徑9mm │    │係口徑9mm 制式半自動手槍│
│    │制式半自動手│    │，為義大利TANFOGLIO 廠製│
│    │槍（槍枝管制│    │COMBAT型，送鑑時槍號遭磨│
│    │編號00000000│    │滅，經以電解腐蝕法重現結│
│    │28號）      │    │果，因磨滅過深無法重現，│
│    │            │    │槍管內具陸條右旋來復線，│
│    │            │    │擊發功能正常，可供擊發同│
│    │            │    │口徑制式子彈，認具殺傷力│
│    │            │    │。                      │
├──┼──────┼──┼────────────┤
│2   │制式子彈（54│36  │認均係口徑9mm 制式子彈，│
│    │顆，經送鑑定│    │採樣18顆試射，可擊發，認│
│    │試射18顆）  │    │具殺傷力。              │
├──┼──────┼──┼────────────┤
│3   │制式子彈（2 │1   │口徑6.35mm制式子彈，採樣│
│    │顆，經送鑑定│    │壹顆試射，可擊發，認具殺│
│    │試射1顆。） │    │傷力。                  │
├──┼──────┼──┼────────────┤
│4   │制式子彈    │1   │係口徑9mm 制式子彈（被告│
│    │            │    │丁○○自承係其所有而遺留│
│    │            │    │現場）                  │
├──┼──────┼──┼────────────┤
│5   │手槍背袋    │1   │                        │
│    │            │    │                        │
├──┼──────┼──┼────────────┤
│6   │匕首        │1   │刀刃兩面開鋒、刃長8 公分│
│    │            │    │、柄長7.5 公分屬於經槍砲│
│    │            │    │彈藥刀械管制條例所管制之│
│    │            │    │刀械，為違禁物          │
└──┴──────┴──┴────────────┘
附表二
┌──┬──────┬──┬────────────┐
│編號│  扣案物    │數量│       鑑定結果         │
├──┼──────┼──┼────────────┤
│1   │空氣槍（槍枝│1   │經送桃園縣政府警察局以性│
│    │管制編號桃警│    │能檢視法及動能測試法鑑驗│
│    │鑑0000000000│    │後，結果略以：送鑑空氣槍│
│    │號）        │    │1 枝（槍枝管制編號：1102│
│    │            │    │027649號），認係氣動式槍│
│    │            │    │枝，該槍枝係以槍管下方裝│
│    │            │    │填小型二氧化碳鋼瓶作為發│
│    │            │    │射動力，經以金屬彈丸測試│
│    │            │    │3 次（直徑6.0mm 、重量0.│
│    │            │    │89g） ，發射速度至少係為│
│    │            │    │128 公尺/ 秒，第1 顆、第│
│    │            │    │2 顆計算其動能為7.29焦耳│
│    │            │    │，換算其單位面積動能為  │
│    │            │    │25.8焦耳/ 平方公分；第3 │
│    │            │    │顆計算其動能為7.41焦耳，│
│    │            │    │換算其單位面積為26.20 焦│
│    │            │    │耳/ 平方公分。又依日本科│
│    │            │    │學警察之研究結果，彈丸單│
│    │            │    │位面積動能達20焦耳/ 平方│
│    │            │    │公分，則足以穿入人體皮肉│
│    │            │    │層等情，有該局97年9 月5 │
│    │            │    │日刑鑑字第0970003965號槍│
│    │            │    │彈鑑定書1 份。          │
├──┼──────┼──┼────────────┤
│2   │瓦斯鋼瓶    │3   │                        │
├──┼──────┼──┼────────────┤
│3   │羽球袋1 只、│    │                        │
│    │塑膠BB彈1 瓶│    │                        │
└──┴──────┴──┴────────────┘


司法院資訊處製作；財團法人民間司法改革基金會備份。
